臺灣臺中地方法院刑事判決
111年度易字第488號
公  訴  人  臺灣臺中地方檢察署檢察官
被      告  徐衞國


            李秉浩



上列被告因妨害自由案件，經檢察官聲請簡易判決處刑（110年
度偵字第20705號），本院認不宜以簡易判決處刑，改依通常程
序審理，判決如下：
    主    文
徐衞國犯恐嚇危害安全罪，處拘役參拾日，如易科罰金，以新臺
幣壹仟元折算壹日。
李秉浩無罪。
    犯罪事實
一、徐衞國居住在臺中市○區○○○路○段000號樓上之租屋處，黃筱
    婷則在上址1樓經營「熠熠咖啡」，二人於民國110年4月20
    日21時27分許，在臺中市○區○○○路○段000號與131號之騎樓
    前交界處，因上開店家桌椅擺放及收拾問題發生口角爭執，
    徐衞國竟基於恐嚇危害安全之犯意，向黃筱婷恫稱：「如果
    說妳讓我火大的話，妳的生意就不用做了。」等語，以此加
    害財產之事恐嚇黃筱婷，使黃筱婷心生畏懼，致生危害於安
    全。嗣經黃筱婷報警處理，始悉上情。
二、案經黃筱婷訴由臺中市政府警察局第一分局報告臺灣臺中地
    方檢察署檢察官偵查起訴。
    理    由
壹、有罪部分
一、證據能力部分
    按被告以外之人於審判外之言詞或書面陳述，除法律有規定
    者外，不得作為證據；被告以外之人於審判外之陳述，雖不
    符刑事訴訟法第159條之1至第159條之4之規定，而經當事人
    於審判程序同意作為證據，法院審酌該言詞陳述或書面陳述
    作成時之情況，認為適當，亦得為證據，當事人、代理人或
    辯護人於法院調查證據時，知有第159條第1項不得為證據之
    情形，而未於言詞辯論終結前聲明異議者，視為有前項之同
    意，刑事訴訟法第159條第1項、第159條之5分別定有明文。
    本案後引具有傳聞性質之言詞或書面證據，均為被告以外之
    人審判外之陳述而屬傳聞證據，被告徐衞國於本院準備程序
    時表示對於證據能力無意見，檢察官、被告徐衞國迄於言詞
    辯論終結前，亦未聲明異議，本院審酌相關言詞或書面陳述
    作成時之情況，核無違法取證或其他瑕疵，認為以之作為證
    據為適當，前開具傳聞性質之相關言詞或書面陳述，自得作
    為證據。
二、實體部分 
  ㈠訊據被告徐衞國固坦承於前揭時地向告訴人黃筱婷稱前揭言
    詞，惟矢口否認有何恐嚇危害安全犯行，辯稱：因為黃筱婷
    一直在挑釁，我的意思是說她這種態度，她如何做生意，我
    沒有恐嚇的意思云云。
  ㈡經查：
　⑴被告徐衞國居住在臺中市○區○○○路○段000號樓上之租屋處，
    告訴人黃筱婷則在上址1樓經營「熠熠咖啡」，二人於110年
    4月20日21時27分許，在臺中市○區○○○路○段000號與131號之
    騎樓前交界處，因上開店家桌椅擺放及收拾問題發生口角爭
    執，被告徐衞國向告訴人稱：「如果說妳讓我火大的話，妳
    的生意就不用做了。」等語，此據證人即告訴人黃筱婷於警
    詢、偵訊及本院審理時證述在卷（見110年度偵字第20705號
    卷〈以下稱偵卷〉第27至35、98至99頁；本院卷第48至64頁）
    ，並有告訴人行動電話錄影檔案（影片一）之勘驗筆錄、臺
    中市○區○○○路○段000號超商之勘驗筆錄、警員職務報告、臺
    中市政府警察局第一分局公益派出所受理各類案件紀錄表、
    受(處)理案件證明單、指認犯罪嫌疑人紀錄表各1份在卷可
    稽（見偵卷第25、45至51、71至73頁；本院卷第43至46頁）
    ，且為被告徐衞國所不爭執，其事實足堪認定。
　⑵按刑法於妨害自由罪章，以該法第305條規範對於以加害生命
    、身體、自由、名譽、財產之事，恐嚇他人致生危害於安全
    者之刑責，目的在於保護個人免受不當外力施加恐懼的意思
    自由法益；倘以使人畏怖為目的，為惡害之通知，受通知人
    因心生畏懼而有不安全感，即該當於本罪，不以客觀上發生
    實際的危害為必要；又惡害之通知方式並無限制，凡一切之
    言語、舉動，不論直接或間接，足以使他人生畏懼心者，均
    包含在內；至是否有使被害人心生畏懼，應以各被害人主觀
    上之感受，綜合社會通念判斷之（最高法院107年度台上字
    第1864號判決意指參照）。參諸證人即告訴人黃筱婷於本院
    審理時證稱：被告徐衞國說「如果妳讓我火大的話，妳的生
    意就不用做了」，我當時心裡會害怕，他每天都在那附近，
    每天從我店前面經過等語（見本院卷第56頁），已證稱
　　被告徐衞國前揭言詞使其心裡害怕，又被告徐衞國當時居住
    在告訴人所經營店家之樓上，平時出入即會行經該店家，本
    案亦因該店家之桌椅擺放及收拾問題與告訴人發生口角爭執
    ，依社會之通常觀念，被告徐衛國所為前揭言詞，確足使告
    訴人感受該店家之經營將受不利影響，進而心生畏懼，被告
    徐衞國上開恐嚇危害安全之犯行自堪認定。
　⑶至被告徐衞國雖執前揭情詞辯稱其無恐嚇之意思云云，惟觀
    諸被告徐衞國向告訴人稱：「如果說妳讓我火大的話，妳的
    生意就不用做了。」等語，語意即為如告訴人讓其生氣火大
    ，告訴人之咖啡店則無法再經營，顯係以加害告訴人財產之
    事恐嚇告訴人，意在使告訴人心生畏懼，其主觀上具有恐嚇
    危害安全之犯意甚為明確，其所辯尚難憑採。
　⑷綜上，本件事證明確，被告徐衛國之恐嚇危害安全犯行，堪
    以認定，應依法論科。
  ㈢論罪科刑
　⑴核被告徐衞國所為，係犯刑法第305條之恐嚇危害安全罪。
　⑵爰審酌被告徐衞國未思及理性管理自身情緒，僅因與告訴人
    之口角糾紛，率而以前揭言詞恐嚇告訴人，使告訴人心生畏
    懼，致生危害於安全，所為應予非難，又被告徐衞國犯後否
    認犯行，態度不佳，復斟酌被告徐衞國犯罪之動機、目的、
    手段、情節、所生危害，暨其年齡、智識程度、家庭經濟狀
    況等一切情狀，量處如主文所示之刑，並諭知易科罰金之折
    算標準。
貳、無罪及不另為無罪之諭知部分
一、公訴意旨以：㈠被告徐衞國基於妨害他人行使權利之犯意，
　　於前揭時地，出手揮打告訴人手上之手機，以此方式妨害告
    訴人持用手機錄影蒐證之權利，㈡被告李秉浩基於妨害他人
    行使權利之犯意，於前揭時地，出手揮打告訴人手上之手機
    ，以此方式妨害告訴人手持手機錄影蒐證之權利，因認被告
    徐衞國、李秉浩均涉犯刑法第304條第1項之強制罪嫌等語。
二、按犯罪事實應依證據認定之，無證據不得認定犯罪事實；不
    能證明被告犯罪者，應諭知無罪之判決，刑事訴訟法第154
    條第2項、第301條第1項分別定有明文。次按事實之認定，
    應憑證據，如未能發現相當證據，或證據不足以證明，自不
    能以推測或擬制之方法，以為裁判基礎。且刑事訴訟上證明
    之資料，無論其為直接證據或間接證據，均須達於通常一般
    人均不致於有所懷疑，而得確信其為真實之程度，始得據為
    有罪之認定，若其關於被告是否犯罪之證明未能達此程度，
    而有合理性懷疑之存在，致使無從形成有罪之確信，根據「
    罪證有疑，利於被告」之證據法則，即不得遽為不利於被告
    之認定。又按檢察官就被告犯罪事實，應負舉證責任，並指
    出證明之方法，刑事訴訟法第161條第1項定有明文。因此，
    檢察官對於起訴之犯罪事實，應負提出證據及說服之實質舉
    證責任。倘其所提出之證據，不足為被告有罪之積極證明，
    或其指出證明之方法，無從說服法院以形成被告有罪之心證
    ，基於無罪推定之原則，自應為被告無罪判決之諭知（最高
    法院40年台上字第86號、76年台上字第4986號、92年台上字
    第128號判例意旨參照）。
三、公訴意旨認被告徐衞國、李秉浩涉犯上開罪嫌，無非係以被
    告徐衞國、李秉浩之供述、證人即告訴人黃筱婷之證述、告
    訴人行動電話錄影檔案勘驗筆錄等為其主要論據。
四、而按有罪之判決書應於理由內記載認定犯罪事實所憑之證據
    及其認定之理由，刑事訴訟法第310條第1款定有明文。而犯
    罪事實之認定，係據以確定具體的刑罰權之基礎，自須經嚴
    格之證明，故其所憑之證據不僅應具有證據能力，且須經合
    法之調查程序，否則即不得作為有罪認定之依據。倘法院審
    理之結果，認為不能證明被告犯罪，而為無罪之諭知，即無
    前揭第154條第2項所謂「應依證據認定」之犯罪事實之存在
    。因此，同法第308條前段規定，無罪之判決書只須記載主
    文及理由。而其理由之論敘，僅須與卷存證據資料相符，且
    與經驗法則、論理法則無違即可，所使用之證據亦不以具有
    證據能力者為限，即使不具證據能力之傳聞證據，亦非不得
    資為彈劾證據使用。故無罪之判決書，就傳聞證據是否例外
    具有證據能力，無須於理由內論敘說明（最高法院100年度
    台上字第2980號判決意旨參照）。本院審理後認不能證明被
    告徐衞國、李秉浩之犯罪，而為無罪判決之諭知，則揆諸前
    開說明，本案卷內證據資料，是否具有證據能力，即無論述
    之必要，先予敘明。　
五、訊據被告徐衞國、李秉浩固均坦承於前揭時地以手撥開告訴
    人手持之行動電話，惟堅決否認有何強制犯行，被告徐衛國
    辯稱：因為告訴人手機鏡頭一直近拍我，我只是把她的手機
    撥開，不想要她繼續拍我，我應該沒有碰到她的手機等語，
    被告李秉浩辯稱：我看到被告徐衞國和告訴人在爭吵，我就
    衝出來勸他們，因為告訴人一直拿手機靠近我往我拍，我有
    請她不要拍我，她還是一直拍，我才用手擋她的手機鏡頭，
    過程中應該有碰到她的手機，但沒有拍掉她的手機等語。
六、經查：
　㈠被告徐衞國與告訴人於前揭時地，因上開店家之桌椅擺放及
    收拾問題發生口角爭執，告訴人持行動電話朝被告徐衞國拍
    攝，繼之轉向站在被告徐衞國右側之被告李秉浩拍攝，嗣被
    告李秉浩、徐衞國先後以手撥向告訴人之行動電話之事實，
    此據證人即告訴人黃筱婷於警詢、偵訊及本院審理時證述在
    卷（見偵卷第27至35、98頁；本院卷第48至64頁），並有本
    院勘驗案發當時告訴人行動電話（影片一、二）之勘驗筆錄
    、告訴人行動電話錄影擷取畫面、警員職務報告、臺中市政
    府警察局第一分局公益派出所受理各類案件紀錄表、受(處)
    理案件證明單、指認犯罪嫌疑人紀錄表各1份附卷足憑（見
    偵卷第25、53至59、63至73頁；本院卷第43至45頁），且為
    被告徐衞國、李秉浩所不爭執，其事實足堪認定。
　㈡按刑法第304條強制罪所保護之法益，係人之意思決定自由與
    意思實現自由，其所謂之妨害人行使權利，乃妨害被害人在
    法律上所得為之一定作為或不作為，不論其為公法上或私法
    上之權利，均包括在內。而是否妨害人行使權利，必須檢驗
    是否有手段目的之可非難性，倘行為人之行為，已該當正當
    防衛、緊急避難，或為依法令之行為，即已阻卻違法，自係
    法之所許，難認係妨害他人行使權利；即便行為人之行為不
    符合法定阻卻違法事由，仍應藉由對強制手段與強制目的之
    整體衡量，以判斷是否具有社會可非難性。倘依行為當時之
    社會倫理觀念，乃屬相當而得受容許，或所侵害之法益極其
    微小，不足以影響社會之正常運作，而與社會生活相當者，
    即欠缺違法性，尚難以該罪相繩（最高法院110年度台上字
    第2340號判決意旨參照）。又刑法第304條強制罪性質上係
    屬開放性構成要件，欠缺表徵違法性之功能。故在強制罪之
    犯罪判斷，除須審查行為人是否具備強暴、脅迫等手段，與
    對象是否被迫為一定作為或不作為外，尚須審查行為是否具
    有實質違法性，將不具違法性之構成要件該當行為，排除於
    強制罪處罰範疇之外。而強制行為之違法性乃決定於強制手
    段與強制目的之關係上，亦即以目的與手段關係作為判定是
    否具有違法性之標準，若就強暴脅迫之手段與強制目的兩者
    彼此之關係上，可評價為法律上可非難者，亦即以強制手段
    而達成目的之整體事實，係社會倫理之價值判斷上可責難者
    ，則該強制行為即具有違法性。從而，對強制罪違法性之判
    斷，應就強暴、脅迫之手段與強制目的兩者彼此之關係是否
    具有上述關聯性為判斷。是以，行為人所為之強制行為如果
    只是造成輕微之影響，則此種強制行為仍不具應以國家刑罰
    權加以制裁之可非難性，即不得逕以強制罪相繩，以避免造
    成一般人民在生活應對動輒得咎之情形。　　
　㈢本院勘驗告訴人行動電話錄影檔案之勘驗筆錄如下（見本院
    卷第43至45頁）：
　⑴影片一： 
　 （影片開始時，一名穿白色T恤、牛仔褲、戴眼鏡之男子〈即
    被告徐衞國〉站在便利商店門口，右手插腰、左手靠在牆邊
    ，對著拍攝鏡頭說話。）  
　  徐衞國：〈右手食指比向拍攝之人〉如果說你讓我火大的話。
　  持手機拍攝之女子〈即告訴人黃筱婷〉：我對你們怎麼樣。
    徐衞國：你的生意就不用做了。
    黃筱婷：火大什麼？我要不要做生意關你什麼事？
    （影片時間3秒至5秒許，鏡頭朝徐衞國靠近。）
    徐衞國：〈右手食指比向拍攝之人〉你講話能不能客氣一
　　        啊！
    黃筱婷：我對你有怎麼樣嗎，我怎麼樣不客氣了！你現在態
            度客氣嗎？
    站在徐衞國右邊之男子〈即被告李秉浩〉：好了。(大喊）
    （影片時間13秒許，鏡頭轉向李秉浩拍攝，李秉浩朝黃筱婷
    走近兩步。）
    黃筱婷：怎麼樣。
    李秉浩：怎樣，不要拍。
    （影片時間14秒至15秒許，李秉浩左手伸向拍攝鏡頭，出現
    一聲拍打聲，擋住畫面，影片結束。）
    （上開影片過程連續，無中斷情形。）
  ⑵影片二：
　  （影片開始時，鏡頭朝李秉浩拍攝，徐衞國站在黃筱婷右前
    方，與手機鏡頭距離近。）
    黃筱婷：你們有什麼事情?你們到底有什麼問題嗎？
    李秉浩：欸！奇怪捏，我已經說好了，妳不要。 
    （影片時間4秒至5秒許，鏡頭轉向徐衞國，近距離拍攝徐衞
    國。）
    徐衞國：那你剛剛那什麼態度？
    黃筱婷：我把我自己的椅子打翻，對你們怎麼了，我收到你
    們什麼東西，你報警去啊！去啊！莫名其妙。
    （影片時間11秒至12秒許，鏡頭轉向徐衞國，近距離拍攝徐
    衞國。）
    徐衞國：椅子是客人拿上來的，結果妳對著我們來！有沒有
            搞錯。
    （影片時間13秒許，李秉浩轉身。）
    黃筱婷：啊你們說是我的客人，我拿下來了。你有沒有搞錯
            啊。
    （影片時間15秒至17秒許，鏡頭轉向徐衞國，近距離拍攝徐
    衞國。）
    徐衞國：那妳是什麼態度啊!
    （影片時間17秒至18秒許，徐衞國左手往前抬高，出現一聲
    拍打聲，影片畫面晃動，但未中斷；18秒許，李秉浩站在便
    利商店門口。）
    黃筱婷：你再動你再動我馬上報警。
    徐衞國：報警。
    （影片時間21秒許，李秉浩站在便利商店門口旁。）
    黃筱婷：我現在就可以報警！
    徐衞國：你憑什麼對著我來。
    李秉浩：妳去、妳去。
    黃筱婷：因為你們搶我的東西！
    李秉浩：妳馬上去！妳馬上去！
    黃筱婷：我現在馬。
    （上開影片過程連續，無中斷情形。） 
  ㈣依上開影片一之勘驗筆錄所示，告訴人與被告徐衞國發生口
    角爭執之際（期間被告徐衞國對告訴人為前述之恐嚇言詞）
    ，告訴人持行動電話朝被告徐衞國拍攝，繼之該鏡頭靠近被
    告徐衞國，站在被告徐衞國右側之被告李秉浩大喊「好了」
    ，該鏡頭即轉向被告李秉浩，被告李秉浩朝告訴人走近，並
    稱「不要拍」後，隨即以左手伸向該鏡頭，出現一聲拍打聲
    ，擋住畫面，影片結束等情，顯示被告李秉浩當時走近告訴
    人並出手拍向該行動電話，其目的係在阻止告訴人拍攝之行
    為。另依上開影片二之勘驗筆錄所示，告訴人持行動電話朝
    被告李秉浩拍攝，繼之鏡頭轉向被告徐衞國，並近距離拍攝
    被告徐衞國，被告徐衞國左手往前抬高，出現一聲拍打聲，
    影片畫面晃動，但未中斷，持續拍攝等情，顯示被告徐衞國
    當時出手拍向該行動電話，其目的亦在阻止告訴人朝其近距
    離拍攝之行為。    
　㈤又關於被告李秉浩出手拍向告訴人所持行動電話造成之結果
    ，據證人即告訴人黃筱婷於偵訊時證稱：我的手機沒有摔壞
    ，我還是持續錄影等語（見偵卷第98頁），及於本院審理時
    證稱：我拍攝先後順序是影片一、影片二，我不太確定當天
    手機有沒有掉到地上等語（見本院卷第51、54頁），可知被
    告李秉浩出手拍向告訴人所持行動電話，雖造成影片一之錄
    影畫面中斷，然告訴人隨即持該行動電話持續拍攝影片二，
    至於當時該行動電話有無因被告李秉浩之拍打而摔落地面，
    告訴人則無法確定。另關於被告徐衞國出手拍向告訴人所持
    行動電話造成之結果，依上開影片二之勘驗筆錄所示，雖造
    成錄影畫面暫時晃動，但並未中斷畫面，仍可持續拍攝等情
    。由上足見，被告李秉浩、徐衞國出手拍向告訴人所持行動
    電話之舉動，僅使告訴人一時中斷錄影或使錄影畫面暫時晃
    動，其妨害告訴人持行動電話錄影之期間極為短暫、影響程
    度甚為輕微。
　㈥再參諸證人即告訴人黃筱婷於本院審理時證稱：其當時之拍
    攝是針對人，拍攝時與被告李秉浩、徐衞國之距離大概1到2
    步等語（見本院卷第57、61頁），復觀之上開影片擷取畫面
    所示（見偵卷第63至69頁），顯示該鏡頭係直接朝被告李秉
    浩或徐衞國之上半身近距離拍攝。衡酌當時被告李秉浩、徐
    衞國遭告訴人持行動電話針對個人近距離拍攝，被告李秉浩
    、徐衞國基於阻止告訴人上述拍攝行為之目的，出手拍向告
    訴人所持之行動電話，所造成之法益侵害結果僅使告訴人一
    時中斷錄影或使錄影畫面暫時晃動，其妨害告訴人行使權利
    之期間極為短暫、影響程度甚為輕微，實不足以影響社會之
    正常運作，因之，被告李秉浩或徐衞國前揭出手拍向告訴人
    行動電話之行為，顯不具動用國家刑罰權制裁之可非難性，
    應屬欠缺實質之違法性，自難逕以刑法之強制罪相繩。
七、綜上所述，就公訴人所指被告李秉浩、徐衞國之強制犯行，
    尚未達到通常一般之人均不會有任何懷疑，而得確信被告李
    秉浩、徐衞國犯行之真實程度，自無從說服本院形成有罪之
    心證。此外，復查無其他積極證據足認被告李秉浩、徐衛國
    確有公訴人所指前揭犯行，被告李秉浩、徐衛國之犯罪尚屬
    不能證明，自應就被告李秉浩為無罪之諭知，又依檢察官之
    起訴意旨，認被告徐衛國被訴強制部分，與前述經論罪科刑
    之恐嚇危害安全行為，為想像競合犯之裁判上一罪關係，爰
    就被告徐衛國此部分不另為無罪判決之諭知。
據上論斷，應依刑事訴訟法第452條、第299條第1項前段、第301
條第1項，刑法第305條、第41條第1項前段，刑法施行法第1條之
1第1項，判決如主文。
本案經檢察官林俊杰聲請簡易判決處刑，檢察官林煒容到庭執行
職務。
中    華    民    國   111    年    8     月    30    日
                  刑事第十一庭  法  官  林依蓉
以上正本證明與原本無異。
如不服本判決應於收受送達後20日內向本院提出上訴書狀，並應
敘述具體理由；其未敘述上訴理由者，應於上訴期間屆滿後20日
內向本院補提理由書（均須按他造當事人之人數附繕本）「切勿
逕送上級法院」。
告訴人或被害人如對於本判決不服者，應具備理由請求檢察官上
訴，其上訴期間之計算係以檢察官收受判決正本之日期為準。
                                書記官  蕭訓慧
中    華    民    國   111    年    8     月    31    日
附錄本案論罪科刑法條全文：
刑法第305條
以加害生命、身體、自由、名譽、財產之事恐嚇他人，致生危害
於安全者，處2年以下有期徒刑、拘役或9千元以下罰金。